【裁判字號】    95,台非,182
【裁判日期】    950810
【裁判案由】    偽造文書
【裁判全文】
最高法院刑事判決              九十五年度台非字第一八二號
    上  訴  人  最高法院檢察署檢察總長
    被      告  甲○○
                        2段3.
                        （現在台灣宜蘭監獄執行中）
上列上訴人因被告偽造文書案件，對於台灣宜蘭地方法院中華民
國九十二年三月三十一日第一審刑事確定判決（九十二年度訴字
第一○○號，起訴案號：台灣宜蘭地方法院檢察署九十二年度偵
字第二九六號），認為違背法令，提起非常上訴，本院判決如下
：
    主  文
原判決撤銷。
甲○○行使偽造私文書，足以生損害於公眾及他人，處有期徒刑
肆月，如易科罰金，以參佰元折算壹日。
偽造之讓渡書內所偽造之「黃志昌」署押貳枚均沒收之。
    理  由
非常上訴理由稱：「一、按受有期徒刑之執行完畢，或受無期徒
刑或有期徒刑一部之執行而赦免後，五年以內再犯有期徒刑以上
之罪者，始為累犯，刑法第47條定有明文。經查被告因竊盜罪經
臺灣宜蘭地方法院判處有期徒刑1年2月，復因違反毒品危害防制
條例之罪，經臺灣桃園地方法院判處有期徒刑5 月，應合併執行
有期徒刑1年7 月，其刑期起算日期為90年4月18日，刑期終結日
期為91年11月17日，縮短刑期終了之日為91年10月26日，91年 6
月14日假釋出獄，殘餘刑期4 月22日尚未執行，此有臺灣彰化監
獄函、法務部核准假釋之罪刑執行情形紀錄表影本各1 份，及各
該案卷可稽。惟被告於假釋期間內之91年7 月間某日，再犯本件
行使偽造私文書罪，其所受有期徒刑之罪尚未執行完畢，奈原審
法院不察，竟依累犯之規定判處被告有期徒刑5 月，自有判決適
用法則不當之違法。二、案經確定，且對被告不利，爰依刑事訴
訟法第441條、第443條提起非常上訴，以資救濟。」等語。
本院按刑法第四十七條規定之累犯，必須曾受有期徒刑之執行完
畢，或受無期徒刑或有期徒刑一部之執行而赦免後，五年以內再
犯有期徒刑以上之罪者為限，始得加重其刑。所謂執行完畢，除
在監獄執行期滿者外，如為假釋出獄，須在無期徒刑執行滿十五
年，或在有期徒刑所餘刑期內，未經撤銷假釋者，其未執行之刑
，始以已執行論。若為二以上有期徒刑合併執行時，假釋所定最
低應執行之期間，合併計算之；其所餘刑期（即假釋期間），亦
應合併計算，必於該期間內未經撤銷假釋，其未執行之刑，始以
已執行論。故不論假釋出獄前所執行之期間是否已逾其中任一有
期徒刑之刑期，亦不論嗣後其假釋有無被撤銷，在假釋期間內，
均應認有期徒刑尚未執行完畢，則其於執行逾其中任一有期徒刑
之刑期後五年內之假釋期間，再犯有期徒刑以上之罪者，仍不應
論以累犯；此觀之刑法第七十九條第一項、第七十九條之一第一
項、第三項之規定自明。本件被告甲○○前曾因竊盜案件，經台
灣宜蘭地方法院於民國八十九年六月二十六日，以八十九年度易
字第一五七號刑事判決判處有期徒刑八月，緩刑三年，而於同年
九月二十二日確定。惟被告於緩刑期內復因犯竊盜罪，經同法院
於八十九年十二月十八日，以八十九年度易字第五一八號刑事判
決判處有期徒刑八月，並於九十年一月十五日確定。被告於緩刑
期內更犯罪，而受有期徒刑之宣告，經同法院於九十年三月八日
以九十年度聲字第三一七號裁定撤銷其緩刑之宣告。嗣再經同法
院於九十年六月十八日，以九十年度聲字第六○五號裁定定其應
執行刑為有期徒刑一年二月確定。惟被告因又犯違反毒品危害防
制條例之罪，經台灣桃園地方法院以八十九年度壢簡字第一四六
二號簡易判決判處有期徒刑五月確定，應與前述二件竊盜案件所
處之刑合併執行有期徒刑共計一年七個月，並經檢察官指揮入台
灣彰化監獄執行，其刑期起算日期為九十年四月十八日，原定刑
期終結日期為九十一年十一月十七日。嗣被告獲法務部以九十一
年五月十三日法矯司字第○九一○○一四三二一號函核准於同年
六月十四日假釋出獄，並經台灣彰化地方法院於九十一年五月二
十八日，以九十一年度聲字第九七三號裁定被告假釋中付保護管
束，其縮短刑期終結日期為九十一年十一月五日（縮刑十二日）
，有上述各該案件刑事判決書、裁定書、檢察官執行指揮書、法
務部矯正司函、台灣彰化地方法院命被告假釋中付保護管束裁定
書、假釋出獄人交付保護管束名冊，及台灣高等法院被告刑案資
料查註紀錄表在卷可稽。是被告於假釋期間之九十一年七月間某
日再犯本案行使偽造私文書罪時，上開三案件所科處並合併定執
行刑之有期徒刑一年七月並未執行完畢，依上規定及說明，本案
所犯之罪自不得以累犯論處。乃原審以被告所犯前述二次竊盜罪
所處各有期徒刑八月，經裁定定其應執行刑為有期徒刑一年二月
，已於九十一年六月十七日執行完畢，而就被告於本案所犯之罪
論以累犯，依上說明，自有適用法則不當之違法。案經確定，且
於被告不利，非常上訴意旨執以指摘，洵有理由，應由本院將原
判決撤銷，另行判決如主文第二項、第三項所示，以資救濟。
據上論結，應依刑事訴訟法第四百四十七條第一項第一款，刑法
第二百十六條、第二百十條、第二百十九條、修正前刑法第四十
一條第一項前段，罰金罰鍰提高標準條例第一條前段、第二條，
判決如主文。
中    華    民    國  九十五  年    八    月    十    日
                      最高法院刑事第四庭
                          審判長法官  吳  雄  銘
                                法官  劉  介  民
                                法官  郭  毓  洲
                                法官  韓  金  秀
                                法官  林  秀  夫
      本件正本證明與原本無異
                                      書  記  官
中    華    民    國  九十五  年    八    月   十四   日
                                                    Ｒ


司法院資訊處製作；財團法人民間司法改革基金會備份。
